臺灣新竹地方法院交通事件裁定　　　　100年度交聲字第211號
移送機關即　交通部公路總局新竹區監理所
原處分機關
異　議　人　林武儀
即受處分人
上列異議人因違反道路交通管理處罰條例案件，對於交通部公路
總局新竹區監理所民國99年12月27日竹監營字第裁50-E00000000
號、民國100年3月23日竹監營字第裁50-E00000000號所為之違反
道路交通管理事件裁決處分，均聲明異議，本院裁定如下：
    主    文
原處分均撤銷。
林武儀均不罰。
    理    由
一、本件原處分機關處分意旨略以：聲明異議人即受處分人林武
    儀於民國99年5月17日晚上9時許，騎乘車牌號碼BWA-971 號
    重型機車，行經新竹市○○路與東光路口時，因轉彎時不依
    標誌、標線指示行駛（未依規定兩段式左轉），經新竹市警
    察局第二分局東勢派出所警員彭凱迪當場攔停，以異議人違
    反道路交通管理處罰條例第48條第1項第2款規定，填掣竹市
    警交字第E00000000 號舉發違反道路交通管理事件通知單（
    下稱舉發通知單）予以舉發，復於99年10月27日下午1 時許
    ，騎乘前揭車牌號碼BWA-971 號重型機車，行經新竹市○○
    路與東明街口時，因駕車行經有燈光號誌管制之交岔路口闖
    紅燈（紅燈左轉），經新竹市警察局第二分局東勢派出所警
    員曾志文當場攔停，以異議人違反道路交通管理處罰條例第
    53條第1項規定，填掣竹市警交字第E00000000號舉發通知單
    予以舉發。嗣因異議人均未於舉發通知單所載應到案日期前
    到案，原處分機關認異議人上開2 次違規明確且皆已逾應到
    案期限60日以上，乃依道路交通管理處罰條例第48條第1 項
    第2款、第53條第1項及違反道路交通管理事件統一裁罰基準
    表之規定，分別於99年12月27日以竹監營字第裁50-E000000
    00號違反道路交通管理事件裁決書（下稱裁決書）裁處異議
    人罰鍰新臺幣（下同）900 元，及於100年3月23日以竹監營
    字第裁50-E00000000號裁決書裁處異議人罰鍰2,700 元，並
    依同條例第63條第1項第3款（裁決書漏載第3 款）之規定記
    違規點數3點等語。
二、本件異議人聲明異議意旨略以：本件2 次交通違規異議人是
    收到裁決書才知悉，異議人並不認識該重型機車車主，2 次
    舉發通知單開立時間異議人都在公司上班，且公司地址與開
    立舉發通知單地點車程需40分鐘，也不是平常生活的活動範
    圍，異議人並無違規，而是身分被冒用，請撤銷原處分等語
    。
三、按道路交通管理處罰條例第8 條所定公路主管機關所為之裁
    決，其性質為行政處分。依道路交通事件處理辦法第19條前
    段規定，法院認為聲明異議有理由或聲明異議雖無理由而原
    處分不當或違法者，應以裁定將原處分經聲明異議部分撤銷
    ，並自為裁定。又法院受理交通事件，準用刑事訴訟法之規
    定，道路交通管理處罰條例第89條前段亦有明文，參諸最高
    法院76年臺上字第4986號判例意旨所示：「認定犯罪事實所
    憑之證據，雖不以直接證據為限，間接證據亦包括在內，然
    而無論直接證據或間接證據，其為訴訟上之證明，須於通常
    一般之人均不致有所懷疑，而得確信其為真實之程度者，始
    得據為有罪之認定，倘其證明尚未達到此一程度，而有合理
    之懷疑存在而無從使事實審法院得有罪之確信時，即應由法
    院為諭知被告無罪之判決」，則法院於審理行為人違反道路
    交通管理處罰條例案件，當踐行完畢調查證據之程序後，為
    事實之認定時，如就原處分機關所認定之行為人違規之事實
    仍有合理之訴訟上懷疑，而無法百分之百確信行為人確有該
    當於道路交通管理處罰條例各該處罰條文之構成要件事實者
    ，即應依訴訟上之待證事實「倘有懷疑，則從被告之利益作
    解釋」之證據法則，為有利於受處分人之認定。
四、訊據異議人林武儀堅決否認有何違反道路交通管理處罰條例
    之行為，辯稱：兩張舉發通知單都不是我本人違規的，簽名
    不是我本人所為，我的身分證、健保卡、駕照都沒有遺失過
    ，也沒有騎乘過BWA-971號重型機車云云。經查：
(一)、本件車牌號碼BWA-971 號重型機車之駕駛人「林武儀」遭新
    竹市警察局第二分局東勢派出所警員以其於99年5 月17日晚
    上9 時許，在新竹市○○路與東光路口有轉彎時不依標誌、
    標線指示行駛（未依規定兩段式左轉）之違規事實，及遭新
    竹市警察局第二分局東勢派出所警員以其於99年10月27日下
    午1 時許，在新竹市○○路與東明街口有行經有燈光號誌管
    制之交岔路口闖紅燈（紅燈左轉）之違規事實，而先後攔停
    掣單舉發等情，有舉發通知單2紙在卷可稽（見本院卷第5頁
    ），且為異議人所不爭執，固堪認定。
(二)、惟就異議人於99年5 月17日遭舉發轉彎時不依標誌、標線指
    示行駛（未依規定兩段式左轉）該次違規部分，證人即時任
    新竹市警察局第二分局東勢派出所警員彭凱迪（現任職於新
    竹市警察局第二分局偵查隊）到庭具結證稱：「當時該車駕
    駛人從東光路沒有兩段式左轉，直接轉到光復路上，我們在
    工研院前將其攔停，駕駛人沒有出示身分證件，因為我沒有
    請他出示，他說沒帶，也沒有出示行照，我們身上有帶掌上
    型電腦系統，我們請駕駛人說出身分證字號資料，查身分證
    跟車籍資料，車籍、名字都無誤，因為掌上型電腦可以看照
    片，我認為真的很相像就開單告發」等語（本院100年5月26
    日訊問筆錄，見本院卷第49頁），並提出戶役政、車籍資料
    服務紀錄查詢乙份為據（見本院卷第57頁），另就異議人於
    99年10月27日遭舉發行經有燈光號誌管制之交岔路口闖紅燈
    （紅燈左轉）該次違規部分，證人即新竹市警察局第二分局
    東勢派出所警員曾志文則到庭具結證稱：「當時該車駕駛人
    從忠孝路左轉東明街，闖紅燈被我攔下，都沒有出示身分證
    件、行照，駕駛人有自己說出年籍資料以及地址，車主是我
    用無線電請同仁幫我查詢的，後來我就開單告發」等語（本
    院100年5月26日訊問筆錄，見本院卷第51頁）。是依證人彭
    凱迪、曾志文證述內容，可知證人2人於舉發本件99年5月17
    日、同年10月27日2 次違規前，均未核對違規駕駛人之身分
    證件，而係由駕駛人當場口頭告知基本年籍資料後，或經證
    人彭凱迪以隨身攜帶之警用小型電腦輸入查詢，或經證人曾
    志文以無線電委請派出所內同仁查知確有此人後，即逕予掣
    開舉發通知單予以舉發，從而，本件異議人林武儀是否確為
    騎乘車牌號碼BWA-971號重型機車而為上開99年5月17日、同
    年10月27日2次交通違規行為之駕駛人，已非無疑。
(三)、第查，本件異議人林武儀乃任職於址設新竹工業區○○路18
    號之華淵電機工業股份有限公司，而其於99年5 月17日輪值
    該公司常日班，確於當日下午7時30分起至下午4時35分止到
    廠出勤，又持續加班至當日晚上8 時56分止；另於99年10月
    27日輪值該公司常中班，確於當日中午12時33分起至下午 4
    時35分止到廠加班出勤，並持續出勤至翌日凌晨2 時等情，
    有華淵電機工業股份有限公司證明書乙紙及刷卡資料、加班
    申請資料各2 紙在卷可稽（見本院卷第18至22頁），是異議
    人辯稱其當無可能在99年5月17日晚上9時許、99年10月27日
    下午1 時許，分別至本件違規地點即新竹市○○路與東光路
    口、新竹市○○路與東明街口一節，並非無理。
(四)、再者，本院觀諸卷附竹市警交字第E00000000 號舉發通知單
    （即本件99年5月17日該次交通違規）、竹市警交字第E0000
    0000號舉發通知單（即本件99年10月27日該次交通違規），
    於該2 紙舉發通知單收受通知聯者簽章欄內「林武儀」簽名
    之筆跡，無論就字形、筆觸或運筆方式等節均極為雷同，以
    肉眼觀察即足認係同一人所為，然再將該竹市警交字第E000
    00000號、竹市警交字第E00000000號舉發通知單收受通知聯
    者簽章欄內「林武儀」簽名之筆跡，與本件異議人林武儀於
    聲明異議狀末頁具狀人欄內（見本院卷第17頁）、本院 100
    年5月26日、同年月31日、同年6月17日訊問筆錄受訊問人即
    異議人欄內親自簽寫「林武儀」之署名（見本院卷第52頁、
    第80頁、第96頁反面），暨本院調查時當庭命異議人於筆錄
    紙上書寫直式「林武儀」字樣20遍（筆錄紙附於本院卷後證
    物存置袋內），互相參核比對，二者之筆順、走勢、轉折及
    勾勒方式顯均大相逕庭，已可判斷應非同一人所書寫，足見
    異議人林武儀辯稱本案2 紙舉發通知單收受通知聯者簽章欄
    內「林武儀」之簽名，均係遭他人冒用名義所為等語，亦非
    無據。
(五)、況且，本件2次交通違規時間即99年5月17日、同年10月27日
    ，上開車牌號碼BWA-971 號重型機車登記車主為案外人吳君
    媛，此有公路監理電子閘門車號查詢重型機車車籍所得資料
    乙紙附卷為憑（見本院卷第24頁），而案外人吳君媛於98年
    10月19日入監執行（迄本件2 次交通違規時仍在監）前，即
    將該重型機車連同行車執照借予其男友即案外人黃啟明，案
    外人黃啟明乃隨即將該車借予其弟即案外人黃周文使用，並
    於98年11月12日入監執行（迄本件2 次交通違規時仍在監）
    ，至案外人黃周文取得該車後，於99年6 月至同年11月期間
    ，除供己騎乘使用外，僅曾出借予其雇用之工人即案外人吳
    鍾年、真實姓名年籍不詳綽號「阿呆」成年男子2 人騎用，
    餘均未借予他人使用，且案外人吳君媛、黃啟明、黃周文、
    吳鍾年等人均與異議人林武儀素昧平生、互不相識等情，業
    據證人吳君媛、黃啟明、黃周文、吳鍾年於本院調查時結證
    明確（本院100年5月26日訊問筆錄，見本院卷第46至48頁；
    本院100年5月31日訊問筆錄，見本院卷第77至80頁；本院10
    0年6月17日訊問筆錄，見本院卷第94至96頁），並有證人吳
    君媛之全國前案資料查詢、證人黃啟明之臺灣高等法院出入
    監簡列表、被告前案紀錄表各乙份存卷可佐（見本院卷第25
    頁、第66至71頁），足見車牌號碼BWA-971 號重型機車於本
    件99年5月17日、同年10月27日2次交通違規當時，乃由證人
    黃周文、吳鍾年、案外人曾宇威及真實姓名年籍不詳綽號「
    阿呆」成年男子等人騎駛使用，均未在異議人林武儀支配管
    領中。又證人黃周文、吳鍾年2 人於本院調查時各於筆錄紙
    上書寫直式「林武儀」字樣20遍（筆錄紙附於本院卷後證物
    存置袋內），經與上開竹市警交字第E00000000 號、竹市警
    交字第E00000000 號舉發通知單收受通知聯者簽章欄內「林
    武儀」簽名之筆跡相互勾稽比對，其字形、筆觸均不相同，
    顯可判斷該收受通知聯者簽章欄內「林武儀」簽名，並非證
    人黃周文、吳鍾文所書寫，另證人黃周文、吳鍾年皆證稱前
    揭綽號「阿呆」成年男子之真實姓名為林文彬等語，而異議
    人林武儀亦供稱其胞弟姓名確為林文彬等語（本院100年6月
    17日訊問筆錄，見本院卷第96頁反面），則以異議人林武儀
    與其胞弟林文彬2 人親等關係甚為密切，案外人林文彬因而
    知悉、熟記異議人林武儀之年籍資料，尚與常情無違，可見
    本件應係案外人林文彬冒用異議人林武儀之名義受檢，並分
    別於系爭竹市警交字第E00000000號、竹市警交字第E000000
    00號舉發通知單上偽造異議人林武儀之署押，益徵異議人林
    武儀辯稱並未於前開2 時地騎乘該重型機車交通違規而遭警
    攔停掣單舉發等語，堪值採信。
五、綜上所述，本件2 次交通違規事件，異議人確非系爭違規事
    件之駕駛人，應屬無疑，原處分機關不察，遽對異議人為前
    開裁決，尚有未洽，本件異議為有理由，自應由本院撤銷原
    處分，另為異議人均不罰之諭知，以資適法。至於案外人林
    文彬是否涉有刑法偽造署押或偽造文書等罪嫌，另由本院移
    請偵查機關偵辦之，附此敘明。
六、據上論斷，應依道路交通事件處理辦法第19條，裁定如主文
    。
中    華    民    國    100   年     9    月    13    日
                    交通法庭  法  官  林惠君
以上正本證明與原本無異。
如不服本裁定，應於裁定送達後5日內向本院提出抗告狀。
中    華    民    國    100   年     9    月    13    日
                              書記官  蔣淑君